【裁判字號】    97,訴,265
【裁判日期】    970331
【裁判案由】    毒品危害防制條例
【裁判全文】
臺灣士林地方法院刑事判決               97年度訴字第265號
公  訴  人  臺灣士林地方法院檢察署檢察官
被      告  甲○○
上列被告因毒品危害防制條例案件，經檢察官提起公訴（96年度
毒偵字第2592號），本院於訊問被告後，被告為有罪之陳述，本
院合議庭裁定由受命法官獨任依簡式審判程序審理，並判決如下
：
    主  文
甲○○施用第一級毒品，累犯，處有期徒刑拾月。扣案之內有海
洛因殘渣之殘渣袋壹個沒收銷燬之，注射針筒貳支均沒收。
    事  實
一、甲○○前因施用毒品案件，先後2 次經法院裁定送觀察、勒
    戒後，均認無繼續施用毒品之傾向，分別於民國89年2 月19
    日、90年4 月26日釋放出所，並由臺灣板橋地方法院檢察署
    檢察官分別於89年2 月18日以89年度毒偵字第1371號、90年
    4 月26日以89年度毒偵字第6965號為不起訴處分確定。嗣於
    上揭觀察、勒戒執行完畢釋放後5 年內，在93年間因施用毒
    品案件，經臺灣板橋地方法院於93年9 月27日以93年度簡字
    第2106號判決處有期徒刑6 月確定。嗣又於95年間因竊盜案
    件，經臺灣板橋地方法院以94年度易字第530 號判處有期徒
    刑6 月，於95年9 月4 日縮刑期滿執行完畢出監。詎其仍不
    知悔改，於觀察、勒戒執行完畢釋放後5 年內，再犯施用毒
    品罪，且經法院判處罪刑確定後，復基於施用第一級毒品海
    洛因之犯意，於96年11月15日某時，在臺北縣淡水鎮○○路
    209 號，以注射針筒施用第一級毒品海洛因1 次，嗣於同日
    下午5 時20分許，在上址為警查獲，並扣得甲○○所有用以
    施用海洛因所用之注射針筒2 支、內有海洛因殘渣之殘渣袋
    1 個。
二、案經臺北縣政府警察局淡水分局報告臺灣士林地方法院檢察
    署檢察官偵查起訴。
    理  由
一、上揭犯罪事實，業據被告甲○○於本院準備程序中坦承不諱
    ，且被告於96年11月15日為警查獲後採集之尿液，經送臺灣
    檢驗科技股份有限公司以氣相層析質譜儀分析法檢驗結果，
    呈嗎啡陽性反應，有該公司96年11月29日報告編號CH/2007/
    B0772 號濫用藥物尿液檢驗報告、臺北縣政府警察局淡水分
    局查獲毒品案件被移送者姓名、代碼對照表各1 紙（見偵卷
    第25頁、第44頁）附卷可稽，並有扣案之海洛因殘渣袋1 個
    、注射針筒2 支可佐。綜上，堪認被告之自白與事實相符，
    足以採信。
二、按92年7 月9 日修正公布，並於93年1 月9 日施行之毒品危
    害防制條例刪除2 犯及3 犯之規定，一改修法前繁雜之處遇
    程序，僅將施用毒品者簡化區分為初犯、再犯，並認施用毒
    品者係屬病患性犯人，以觀察、勒戒戒除其身癮，並以強制
    戒治去除其心癮。經觀察、勒戒或強制戒治執行完畢釋放後
    ，若係5 年後再犯該條例第10條施用毒品罪者，與同條例第
    20條第1 項、第2 項關於「初犯」之處理方式相同，檢察官
    應先聲請法院裁定令被告入勒戒處所觀察、勒戒，並視有無
    繼續施用毒品傾向，決定應予釋放、為不起訴之處分，或應
    聲請法院裁定令入勒戒處所強制戒治；若係5 年內「再犯」
    同條例第10條施用毒品罪者，依同條例第23條第2 項規定，
    檢察官則應依法追訴。觀諸該條例第20條第3 項之修正理由
    ：「觀察、勒戒或強制戒治5 年後再犯者，顯見前所實施之
    觀察、勒戒或強制戒治已足以遮斷其施用毒品之癮，為期自
    新及協助其戒除毒癮，對此5 年後再犯者，爰明定仍適用初
    犯之規定，先經觀察、勒戒、強制戒治之程序。」及同條例
    第23條第2 項之修正理由：「為配合簡化施用毒品犯之刑事
    處遇程序，並鑑於經觀察、勒戒或強制戒治執行完畢釋放後
    5 年內再犯者，其再犯率甚高，原據以實施之觀察、勒戒及
    強制戒治既已無法收其實效，自應施以刑事處遇」，顯然如
    施用毒品者係前經觀察、勒戒或強制戒治等治療程序執行完
    畢5 年後，始再施用毒品之「初犯」，因前所執行之觀察、
    勒戒或強制戒治已足收戒除毒癮之效，自應重新執行觀察、
    勒戒或強制戒治等治療程序，並於治療程序執行完畢後，由
    檢察官為不起訴處分，毋庸對之追訴處罰；反之，在「再犯
    」之情形，因其先前所為治療程序顯未能收戒斷毒癮之效，
    且考量施用毒品者之再犯率偏高，乃簡化其刑事處遇程序，
    而逕予追訴處罰，不再施以治療程序。參酌上開立法理由，
    修正毒品危害防制條例就施用毒品者，祇於「初犯」及「5
    年後再犯」二種情形，有其追訴條件之限制，即須於初犯經
    觀察、勒戒或強制戒治釋放後，5 年內均無施用毒品之行為
    ，始能認其前所實施之觀察、勒戒或強制戒治已足遮斷毒癮
    ，而得於5 年後再犯時，再予適用初犯之規定，重行觀察、
    勒戒等程序。倘5 年內已經再犯，被依法追訴處罰，縱其第
    3 次（或第3 次以上）施用毒品之時間在初犯釋放5 年以後
    ，即與「5 年後再犯」之情形有別，且因已於「5 年內再犯
    」，顯見其再犯率甚高，原實施觀察、勒戒或強制戒治，已
    無法收其實效，而無5 年戒斷期之存在，自無再經觀察、勒
    戒及強制戒治之必要，即應依該條例第10條處罰，始符新法
    修正之本旨，最高法院95年度臺非字第59號、第65號判決意
    旨可資參照。經查：本案被告甲○○前因施用毒品案件，先
    後2 次經法院裁定送觀察、勒戒後，均認無繼續施用毒品之
    傾向，分別於89年2 月19日、90年4 月26日釋放出所，並由
    臺灣板橋地方法院檢察署檢察官分別於89年2 月18日以89年
    度毒偵字第1371號、90年4 月26日以89年度毒偵字第6965號
    為不起訴處分確定。復於前案觀察、勒戒執行完畢後5 年內
    ，即於93年間，因施用毒品案件，經臺灣板橋地方法院於93
    年8 月30日以93年度簡字第2106號判決處有期徒刑6 月確定
    等情，此有臺灣高等法院被告前案紀錄表1 份在卷可佐。是
    被告本案施用第一級毒品之犯行，雖距其於90年4 月26日觀
    察、勒戒執行完畢已逾5 年，惟被告於該次觀察、勒戒執行
    完畢後5 年內，既又於93年間再犯施用毒品之罪，且經法院
    判處罪刑確定，揆諸前揭說明，被告本案施用第一級毒品之
    犯行，既非初犯，亦與毒品危害防制條例第20條第3 項所稱
    之「5 年後再犯」有別，即應依法訴追審理。從而，本案事
    證明確，被告施用第一級毒品海洛因之犯行，堪以認定，應
    依法論科。
三、核被告甲○○所為，係犯毒品危害防制條例第10條第1 項之
    施用第一級毒品罪。被告因施用第一級毒品海洛因而持有第
    一級毒品海洛因，其持有之低度行為應為施用之高度行為所
    吸收，不另論罪。又被告前有犯罪事實欄所載之有期徒刑執
    行完畢前科紀錄，有臺灣高等法院被告前案紀錄表在卷可稽
    ，其受有期徒刑之執行完畢5 年內，故意再犯本案有期徒刑
    以上之罪，為累犯，應依刑法第47條第1 項之規定，加重其
    刑。爰審酌被告曾因施用毒品犯行，經觀察、勒戒及經法院
    判處罪刑後，仍未能杜絕毒品之誘惑，而再次施用第一級毒
    品，顯現其意志不堅，不能戒絕毒品，惟念其施用毒品乃戕
    害自己身心健康，尚未危及他人，及犯罪後坦承犯行，態度
    尚稱良好等一切情狀，量處如主文所示之刑。
四、扣案之內含第一級毒品海洛因之殘渣袋1 個，既與袋內海洛
    因殘渣無法分別秤重，顯已難以析離，應屬第一級毒品，應
    依毒品危害防制條例第18條第1 項前段之規定，不問屬於犯
    人與否，均沒收銷燬之。另扣案之注射針筒2 支，為被告所
    有供其施用第一級毒品海洛因所用之物，業據被告供明在卷
    ，爰依刑法第38條第1 項第2 款規定，併予宣告沒收。
據上論斷，應依刑事訴訟法第273 條之1 第1 項、第299 條第1
項前段，毒品危害防制條例第10條第1 項、第18條第1 項前段，
刑法第11條、第47條第1 項、第38條第1 項第2 款，判決如主文
。
本案經檢察官莊富棋到庭執行職務。
中    華    民    國    97    年    3     月    31    日
                  刑事第七庭法  官    許碧惠
以上正本證明與原本無異。
如不服本判決，應於收受送達後10日內向本院提出上訴書狀，其
未敘述上訴之理由者並得於上訴期間屆滿後20日內向本院補提理
由書（均須按他造當事人之人數附繕本）。
                            書記官    徐仁豐
中    華    民    國    97    年    3     月    31    日
附錄
毒品危害防制條例第10條第1項
施用第一級毒品者，處6 月以上5 年以下有期徒刑。


司法院資訊處製作；財團法人民間司法改革基金會備份。
